【裁判字號】    96,自緝,37
【裁判日期】    970116
【裁判案由】    詐欺
【裁判全文】
臺灣臺北地方法院刑事裁定              96年度自緝字第37號
自  訴  人  乙○○
被      告  甲○○
選任辯護人  余西鈞律師
上列被告因詐欺案件，經自訴人提起自訴，本院裁定如下：
    主  文
自訴駁回。
    理  由
一、自訴意旨略以：被告甲○○意圖為自己不法之所有，明知本
    身無支付能力，竟於民國85年12月22日、86年1 月17日、86
    年1 月22日、86年1 月27日、86年2 月14日及86年2 月22日
    先後6 次至位於臺北市○○○路自訴人所服務之桃花紅大酒
    家向自訴人點酒菜，消費金額共計新臺幣（下同）261,400
    元，使自訴人陷於錯誤，而交付與上開金額等值之酒菜與被
    告，嗣後被告雖交付其所簽發總金額261,400 元之本票共6
    紙與自訴人，但嗣經自訴人多次向被告請求兌付，均遭被告
    拒絕，甚至避不見面後，自訴人始知受騙，因認被告涉犯刑
    法第339條第1 項之連續詐欺取財罪，而提起自訴云云。
二、按犯罪之被害人得提起自訴，且自訴之提起，應委任律師行
    之。又自訴人應委任代理人到場。但法院認為必要時，得命
    本人到場。前項代理人，應選任律師充之，刑事訴訟法第31
    9 條第1 項、第2 項、第37條分別定有明文。又檢察官於審
    判期日所得為之訴訟行為，於自訴程序由自訴代理人為之。
    自訴人未委任代理人，法院應定期間以裁定命其委任代理人
    ；逾期仍不委任者，應諭知不受理之判決，刑事訴訟法第32
    9 條亦有規定。則依修正後刑事訴訟法之前開規定以觀，除
    自訴之提起應委任律師行之外，對於自訴程序之進行，不論
    係審判期日或審判前之準備程序，自訴人均應委任律師充當
    代理人到場；如自訴人未委任律師為代理人時，法院應定期
    間以裁定命其委任代理人，逾期仍不委任者，應諭知不受理
    之判決。然前開各修正條文係於92年1 月14日修正通過，自
    92年9 月1 日施行，而92年1 月14日修正通過之刑事訴訟法
    施行前，已繫屬於各級法院之案件，其以後之訴訟程序，應
    依修正刑事訴訟法終結之。但修正刑事訴訟法施行前已依法
    定程序進行之訴訟程序，其效力不受影響，刑事訴訟法施行
    法第7 條之2 、第7 條之3 規定甚明。經查，本件自訴人提
    起自訴時，係於前開修正後之刑事訴訟法施行前（即86年9
    月9 日），故自訴人雖未委任律師行之，依上開刑事訴訟法
    施行法規定，尚無不合，先予說明。
三、次按法院或受命法官於自訴案件第1 次審判期日前訊問及調
    查結果，如認為案件有刑事訴訟法第252 條至第254 條之情
    形者，得以裁定駁回其自訴，同法第326 條第3 項定有明文
    。次按，犯罪事實應依證據認定之，無證據不得認定其犯罪
    事實，刑事訴訟法154 條第2 項定有明文。所謂證據，須適
    於為被告犯罪事實之證明者，始得採為斷罪資料，如未能發
    現相當證據，或證據不足以證明，自不能以推測或擬制之方
    法，以為裁判基礎；又刑法第339 條第1 項詐欺罪之成立，
    以意圖為自己或第三人不法之所有，以詐術使人將本人或第
    三人之物交付為要件，所謂以詐術使人交付，必須被詐欺人
    因其詐術而陷於錯誤，若其所用方法，不能認為詐術，亦不
    致使人陷於錯誤，即不構成該罪（最高法院46年台上字第26
    0 號判例意旨參照），而民事債務人未依債之本旨履行給付
    之情況，在一般社會經驗上原因眾多，苟無足可認其自始具
    有不法所有意圖之積極證據，縱令債之關係成立後，惡意不
    為給付，亦僅能令負民事上遲延給付責任，不能據此推測其
    在於行為時即具有犯罪之故意。
四、訊據被告甲○○堅決否認有何詐欺犯行，辯稱：伊雖有去消
    費，但那是很多人去，他們叫伊幫忙簽本票，後來伊錢不夠
    ，其他朋友說會解決這事情，是本件僅是民事糾紛。伊並沒
    有詐欺犯意，亦無以欺罔之手段使自訴人陷於錯誤等語，而
    自訴人當庭亦供稱：因被告欠酒錢，所以就告被告詐欺，伊
    純粹只是希望被告還錢，現在已經與被告達成和解，錢也已
    經拿到，現在不要再告被告了等語，足見被告上開所辯伊於
    前揭時、地並未對自訴人施以詐術，而使自訴人陷於錯誤等
    語，應非無據，參以被告與自訴人現已達成和解，且被告亦
    已還款完畢，自訴人明白表示不願再追究乙節，亦有和解書
    1 紙在卷可證，是本件純屬民事糾葛，此外，復查無其他積
    極證據足認被告有何自訴意旨所指詐欺取財犯行。從而，本
    件核有刑事訴訟法第252 條第10款之情形，本院自應依上揭
    法條規定，駁回自訴人之自訴。
五、據上論斷，應依刑事訴訟法第326 條第3 項、第252 條第10
    款，裁定如主文。
中    華    民    國    97    年    1     月    16    日
                  刑事第二庭  審判長法  官  劉煌基
                                    法  官  賴淑美
                                    法  官  葉力旗
上正本證明與原本無異。
如不服本裁定，應於裁定送達後5日內向本院提出抗告狀。
                                    書記官  林碧華
中    華    民    國    97    年    1     月    16    日


司法院資訊處製作；財團法人民間司法改革基金會備份。
